臺灣板橋地方法院民事判決　九十一年度婚字第四四七號
　　原　　　告　乙○○
　　被　　　告　甲○○○
右當事人間請求離婚事件，本院判決如左：
    主    文
原告之訴駁回。
訴訟費用由原告負擔。
    事　　實
甲、原告方面：
一、聲明：請求准予原告與被告離婚。。
二、陳述：
  (一)兩造為夫妻，被告存心拋夫離家出走三年多，行方不明、捲款、標會、銀行貸款
    新台幣（下同）二百四十餘萬元，就一走了之，兩造難以維持婚姻。被告的心從
    結婚以來都沒有在家裡，家中之經濟都是由被告在管理，被告將錢拿去跟一堆互
    助會，除了林墉村之互助會，還有六個互助會，互助會會單都給被告拿走，所有
    互助會都被被告標走了，原告問被告會款用到哪裡去，被告都不說，被告不尊重
    原告，貸款之二百四十萬元也都給被告帶走。被告從一年半以前，由兒子載走以
    後都沒有消息，連電話都沒有打，並將所有之資料都弄掉，所以原告才去報失蹤
    人口。
  (二)原告貸款替被告還會款，兩造在一起生活很痛苦，被告標會都沒有告訴原告，不
    尊重原告，如果是幫兒子原告沒有意見，但是如果是幫女兒，原告就不同意，因
    為女兒都沒有照顧兩造，兩造分居已經很久，爰依民法第一千零五十二條第二項
    之規定訴請離婚。
  (三)對被告抗辯之陳述：被告有時會跟小孩回來一下。
三、證據：提出戶籍謄本二件、受（處）理查詢人口案件登記表影本一件為證，並聲
    請訊問證人林墉村。
乙、被告方面：被告未於最後言詞辯論期日到場，惟據其以前到庭所為辯論：
一、聲明：請求駁回原告之訴。
二、陳述：
  (一)被告沒有失蹤，也沒有捲款逃走，被告都有回家，家裡與兒子家兩地跑，原告起
    訴之主張均非事實，原告不顧工作，到處玩，想要怎樣就怎樣，是大男人主義，
    是原告叫被告去幫兒子帶小孩。
  (二)互助會款是原告在使用，被告沒有拿，會款都用於家中斷斷續續之支出。
三、證據：聲請傳訊證人即兩造之子呂世華。
    理　　由
甲、程序方面：
一、被告經合法通知，未於言詞辯論期日到場，查無民事訴訟法第三百八十六條各款
    所列情形，依原告之聲請，由其一造辯論而為判決。
乙、得心證之理由：
一、按「民法親屬編於七十四年修正後，於第一千零五十二條增列第二項離婚事由之
    概括規定，准『有前項以外之重大事由，難以維持婚姻者，夫妻之一方得請求離
    婚』其目的在使夫妻請求裁判離婚之事由較富彈性，是夫妻間發生之情事，苟足
    使婚姻難以維持，即無不准依該條第二項訴請離婚之理，不因當事人併據同一事
    實主張有該條第一項離婚原因而有不同。」。從而，以該夫妻依上開民法第一○
    五二條第二項及參諸該條項但書之規定，為訴請離婚者，本固須以該離婚之重大
    事由非由請求之夫或妻之一方所應負責為限，始得訴請判決離婚。至於如該難以
    維持婚姻之重大事由，夫妻雙方均需負責時，即係應比較該夫妻雙方之有責程度
    ，僅責任較輕之一方，得向責任較重之他方請求離婚，或於有責程度相同時，而
    認雙方均得請求離婚為是（此並有最高法院九十年度台上字第八○四號判決足參
    ）。
二、經查兩造為夫妻，婚後居住於台北縣土城市○○路二四七號，現夫妻關係存續中
    ，業據原告提出戶籍謄本為證，自堪信為真實。次查﹕本件原告起訴請求判決離
    婚，其所主張者無非以：被告離家出走，行方不明，另被告管理家中經濟，將屬
    於原告的錢參加數個互助會，未告知原告，並將會款私自標取並花用，然後捲款
    逃走，兩造業已分居多年、原告非常痛苦，已無法與被告繼續維持婚姻，符合民
    法第一百零五十二條第二項之規定訴請離婚等情事為據。然查：
    (一)原告主張被告離家行方不明等情，雖提出受（處）理查詢人口案件登記表影本
      一件為證，然為被告所否認，且據證人即兩造之子呂世華到庭證述稱：「母親
      與我同住二年多，父親知道母親住在我那裡，母親沒有回去與父親同住，因為
      我的孩子太小，需要幫忙照顧，現在我大哥生個小孩，現在要幫我大哥照顧小
      孩，母親標的的會錢沒有幫我及大哥，有沒有幫我大姐就不清楚，會錢應該是
      我父親在管理，是兩造去貸款，父親說是他拿貸款這筆錢去還會款，母親與我
      同住應該沒有拿到這筆錢，兩造間相處還好，與一般家庭一樣，也會吵架，不
      清楚這次要辦理離婚」等語，而原告對證人之證詞並無意見，並自承被告偶而
      會回家一下，足認原告明知被告之住處，被告現與兩造之子同住，幫忙兒子帶
      小孩，並無離家出走、行方不明之情，兩造現雖有分居之情，惟此分居之狀況
      ，並非被告之過失行為所致。
    (二)另原告主張被告參加數個互助會未告知原告為不尊重原告之行為等情，雖原告
      所傳訊之證人林庸村到庭結證稱：「被告有跟我的互助會，她跟二個會，一個
      是她自己的名義，一個是他先生的名義，但都是被告跟的，他們夫妻之間我不
      知道，我們是鄰居，跟會是八十六年的事情。都是被告她來標，且錢也都是她
      繳交的，被告有說過不要跟她先生說跟會的事情。剩下十二會時，她先生知道
      會已經標走並將錢花光了，很生氣，後來原告就開了八十萬元的票給我，我自
      己損失八萬元，原告希望一次還清」等語。證人上開證詞僅能證明被告有跟會
      、標會未告知原告之情，惟衡諸一般常情，擔任家庭主婦之妻子常為了家計週
      轉或存私房錢等因素參與互助會之情，而妻子有時不願意將跟會之情告知配偶
      ，此乃歸諸於擔任家庭主婦之妻子常係家中弱勢之一方，需透過私下參加互助
      會以改善自己、子女之生活品質或保障日後之生活，尚難認此係對先生不尊重
      之行為，且依據家務有給之觀念，擔任家庭主婦之妻子，對家庭經濟亦有所貢
      獻，對家庭財務並非毫無支配權，被告係家庭主婦，兩造對此未爭執，原告亦
      自承家中經濟均由被告管理，而原告並未提出兩造有約定被告管理家中財務需
      將所有事務告知原告之證明，原告雖主張被告有參加數個之互助會，惟未提出
      證據以實其說，且縱有此情事亦非違反常情，故尚難認被告跟會、標會未告知
      原告，有何過失之處而足以構成難以維持婚姻之重大事由。
    (三)又原告主張被告有捲款離家之情，惟為被告所否認，原告雖提出貸款本息攤還
      表為證，然此僅能證明其有貸款二百四十萬元之情，尚難證明此筆款項全部遭
      被告私自領走花用，縱被告以貸款之款項及簽發八十萬元支票以清償積欠證人
      林庸村之死會會錢，此亦係原告所自願，且原告自承「如果是幫兒子原告沒有
      意見，但是如果是幫女兒，原告就不同意，因為女兒都沒有照顧兩造」等語，
      足認原告並非不同意被告可自行支配標會所得款項，僅係不同意被告幫助之對
      象，而原告並未提出證據證明所有標會所得均係被告自行花用，是尚難認原告
      主張被告有捲款離家之情為真實。
三、查本件兩造雖有分居之情，惟對此分居情況並非被告過失行為所致，且被告否認
    兩造間婚姻已因分居而生破綻，被告離家係為兒子照顧小孩、原告亦知情，已如
    前述，兩造間分居之情況尚難足以構成難以維持婚姻之重大事由。另原告主張被
    告跟會、標會、將家中款項捲款逃走係不尊重原告等情，經認被告未告知原告參
    加互助會並非不尊重原告之行為，原告復未能證明被告有捲款之行為，是原告主
    張因被告離家、不尊重原告之行為致兩造婚姻發生破綻無法繼續維持婚姻尚難採
    信，原告又未提出其他足認兩造間感情已不存在，婚姻相互扶持、互相互諒之基
    礎亦不復存在、所生破綻已難回復，而此重大事由應由被告所負責之證據，準此
    ，揆諸首揭說明，原告主張依民法第一千零五十二條第二項規定請求與被告離婚
    ，為無理由，不應准許。
四、結論：本件原告之訴，為無理由，依民事訴訟法第三百八十五條第一項前段、第
    七十八條，判決如主文。
中　　　華　　　民　　　國　　九十一　　年　　　七　　　月　　三十一　　日
                        臺灣板橋地方法院家事法庭
~B法　　　官　陳明珠
右正本證明與原本無異
如對本判決上訴，須於收受決正本後二十日內提出上訴狀(須按他造人數附繕本)
中　　　華　　　民　　　國　　九十一　　年　　　八　　　月　　　一　　　日
~B法院書記官　劉日賓
